【裁判字號】    96,交聲,127
【裁判日期】    970229
【裁判案由】    聲明異議
【裁判全文】
臺灣嘉義地方法院交通事件裁定         96年度交聲字第127號
原處分機關  交通部公路總局嘉義區監理所嘉義市監理站
異  議  人
即受處分人  丙○○
選任辯護人  劉炯意律師
上列異議人即受處分人因違反道路交通管理處罰條例案件，對於
原處分機關即交通部公路總局嘉義區監理所嘉義市監理站九十六
年五月二十四日所為之處分（嘉監義裁字第裁76-L00000000號）
，聲明異議，本院裁定如下：
    主  文
原處分撤銷。
丙○○不罰。
    理  由
一、原處分機關略以：異議人即受處分人丙○○（下簡稱異議人
    ），於民國九十六年二月二十三日一時三十分許，駕駛車牌
    號碼5550 -GX號自用小客車，在省道臺一線公路二百五十六
    點二公里處肇事，經嘉義縣警察局以嘉縣警交字第L0000000
    0 號舉發「未保持安全距離、肇事致人死亡」交通違規，再
    由原處分機關即交通部公路局嘉義區監理嘉義市監理站所（
    下稱原處分機關）於九十六年五月二十四日，依道路交通管
    理處罰條例第五十八條第一款及同條例第六十一條第一項第
    四款之規定，以嘉監義裁字第裁76-L00000000號，對異議人
    為罰鍰新臺幣一千二百元整及吊銷駕駛執照，一年內禁考之
    處分等語。
二、聲明異議意旨則以：異議人駕駛上開自用小客車前經事發地
    點，因天色黑暗，照明不足突然發現外側快車道有倒地機車
    一部，一時閃避不及撞擊該倒地之機車，但未感覺有撞到人
    ，嗣後停車發現死者受傷流血，異議人之堂哥高志宏旋即撥
    打電話叫救護車。據在場證人乙○○在嘉義地檢署之證述，
    皆稱當時其在現場附近之「同樂歌友會」忽然聽到機車滑行
    聲，發現一名男子倒臥在外側快車道上，並有一部機車亦倒
    地在外側快車道上，人車相距不遠，證人乙○○遂在道路旁
    指揮交通，以免其他車輛輾過該名倒地男子，然有一白色汽
    車經過直接撞擊死者，該白色汽車於肇事後並未停車，加速
    逃逸無蹤，後來異議人所駕駛黑色汽車途經現場，並撞擊汽
    車道上之倒地機車。異議人並非在該機車行進中追撞該機車
    ，自無不依規定保持前後車距之違規行為，為此聲明異議等
    語。
三、按法院受理交通事件，準用刑事訴訟法之規定，道路交通管
    理處罰條例第八十九條前段定有明文。又道路交通案件處理
    辦法第二十條亦規定，交通法庭認為聲明異議有理由者，應
    以裁定將原處分經聲明異議部分撤銷，並自為裁定。次按認
    定不利於被告之事實，須依積極證據，苟積極證據不足為不
    利於被告事實之認定時，即應為有利於被告之認定，更不必
    有何有利之證據；且事實之認定，應憑證據，如未能發現相
    當證據，或證據不足以證明，自不能以推測或擬制之方法，
    以為裁判基礎；而認定犯罪事實所憑證據，雖不以直接證據
    為限，間接證據亦包括在內；然而無論直接或間接證據，其
    為訴訟上之證明，須於通常一般之人均不致有所懷疑，而得
    確信其為真實之程度者，始得據為有罪之認定，若其關於被
    告是否犯罪之證明未能達此程度，而有合理性懷疑之存在，
    致使無從形成有罪之確信，根據「罪證有疑，利於被告」之
    證據法則，即不得遽為不利被告之認定，分別有最高法院三
    十年上字第八一六號、四十年臺上字第八六號、七十六年臺
    上字第四九八六號等判例可資參照。而監理機關對於受處分
    人裁處罰鍰乃因受處分人違規行為而對其所為之不利益處分
    ，故依上開規定，法院受理交通事件，亦應有前揭原則之適
    用。
四、經查：
  （一）異議人駕駛於九十六年二月二十三日一時三十分許，駕
        駛車牌號碼5550 -GX號自用小客車，行經省道臺一線公
        路二百五十六點二公里處時，因左前方車頭撞擊車牌號
        碼XNP -159號重型機車而靠路邊停車等情，業據異議人
        於本院調查時供述明確，並有道路交通事故現場圖、道
        路交通事故調查報告表各乙份及道路交通事故現場照片
        三十四幀在卷可稽。是異議人於上開時、地駕車曾撞擊
        該機車之事實，至堪認定。然異議人既以上開情詞置辯
        ，是本件應予審究者厥為：異議人撞擊該機車前，該機
        車是否業已倒地？該機車駕駛人是否係因異議人撞擊該
        機車而死亡？
  （二）證人乙○○於本院調查時具結證稱：九十六年二月二十
        三日一時三十分許，伊前往「同樂歌友會」欲找歌友會
        老闆劉金城，伊進入歌友會在櫃臺時聽聞機車滑行的聲
        音，伊衝出去看到一名男子躺在歌友會門外右側不遠處
        之外側車道中間，倒地男子與倒地機車距離不遠，伊便
        跑到前方外側車道上為該倒地男子擋車，然在異議人所
        駕駛車輛抵達該處前，有一部白色車輛高速駛來，伊遂
        跳開閃躲該車，隨後異議人所駕駛之深色自用小客車亦
        高速駛至，伊便聽到撞擊機車的聲音，後來發現該倒地
        機車被撞飛很遠（見本院卷第96頁至第 100頁）等語。
        參以證人丁○○於本院審理時亦具結證稱：伊聽到一個
        聲音很大，伊直覺是發生車禍，伊便去外面查看，看到
        一名騎機車男子倒在靠近機車道之外側車道上，當時並
        未看到異議人的車輛也未看到異議人，伊因害怕便返回
        歌友會裡面，當時證人乙○○也有在場查看（見本院卷
        第102頁至第104頁）等詞。而證人乙○○、丁○○均為
        事發時適在案發地點旁「同樂歌友會」內者，僅因聽聞
        機車滑行聲響而外出查看，且渠等與異議人及死者俱不
        相識，亦無任何利害關係，是渠等證詞之真誠性自無可
        疑。
  （三）此外，證人即異議人之堂哥高志宏於警詢時證稱：伊於
        事發前係駕駛車輛在異議人所駕駛車輛後方，異議人撞
        到機車後，即叫伊打電話報案，伊便直接打一一九報案
        等詞。而證人高志宏所持用門號0000000000號行動電話
        係於九十六年二月二十三日凌晨一時四十四分二十一秒
        撥打一一九報案專線等情，則有該門號通聯紀錄乙份（
        見本院卷第11頁）在卷可佐；對照本件事故於九十六年
        二月二十三日凌晨一時四十分零四秒即有來自門號0000
        000000號行動電話撥打一一０報案專線之紀錄；另於九
        十六年二月二十三日凌晨一時四十一分零四秒起先後有
        來自門號00-0000000號、0000000000號、0000000000號
        （此即證人高志宏所持用門號）等三通撥打一一九報案
        專線之紀錄等情，有嘉義縣警察局九十七年二月二十一
        日嘉縣警勤字第0970015805號函附之嘉義縣警察局指揮
        中心受理一一０報案紀錄單（見本院卷第122頁、第123
        頁）及嘉義縣消防局九十七年二月二十日嘉縣消指字第
        0970011034號函附之嘉義縣一一九案件紀錄表（見本院
        卷第81頁至第84頁）各乙份在卷可憑，亦足見早在證人
        高志宏報案前約四分鐘，在事發地點即事故發生之報案
        紀錄可查，益證異議人駕車到場前，該處已有事故發生
        無訛。而上開於九十六年二月二十三日凌晨一時四十分
        零四秒撥打一一０報案專線之報案者係向受理警員陳稱
        ：「（警：嘉義縣警察局您好。）喂，您好，那個那個
        ，我剛剛看到那個…省道喔，從民雄往大林那邊，有一
        個人，那個摩托車倒在路上，然後一個人躺在路上。（
        警：民雄往大林的什麼地方？）那個…過了…，省道上
        ，你知道嗎？就是還沒到那個陸力…還沒到那個陸力加
        油站。（警：民雄往大林還沒有到陸力加油站。）嘿嘿
        嘿。（警：那離陸力加油站還有多遠？）大概五百公尺
        左右。‧‧‧」等情，此有該通報案電話之錄音譯文及
        錄音光碟各乙份在卷可佐，更足徵證人乙○○及丁○○
        證稱在異議人所駕駛車輛抵達事發地點前，車牌號碼XN
        P -159號重型機車之駕駛人謝河彬人車業已倒地等詞，
        並非憑空杜撰，故堪認在異議人所駕駛車輛抵達事發地
        點前，車牌號碼XNP -159號重型機車之駕駛人謝河彬人
        車業已倒地，且已有他人分別向一一０及一一九專線報
        案。從而，異議人駕駛上開自用小客車抵達案發現場時
        係撞擊該部已倒地之機車無疑。
  （四）車牌號碼XNP -159號重型機車之駕駛人謝河彬經送醫急
        救，因受有雙下肢多處骨折、骨盆骨折併內出血、頭部
        外傷及右側肋骨骨折併血胸，於九十六年二月二十三日
        五時十三分急救無效死亡等情，有財團法人佛教慈濟綜
        合醫院大林分院醫療診斷證明書、臺灣嘉義地方法院檢
        察署相驗屍體證明書、檢驗報告書及相驗筆錄各乙份在
        卷可稽；而事發現場之外側車道留有死者之二支拖鞋及
        二處血跡等情，則有道路交通事故現場圖及道路交通事
        故現場照片在卷可佐。是由其死者所受傷勢及事發現場
        遺留跡證以觀，死者確曾在事發現場遭受車輛強力撞擊
        ，且必然在肇事車輛上留有相關血跡、毛髮或衣物甚明
        。對照異議人所駕駛上開自用小客車於撞擊該機車後，
        僅有左前車頭下方保險桿破損碎裂等情，此觀道路交通
        事故現場照片即明（見本院卷第43頁、第53頁）；參以
        證人即到場處理警員甲○○於本院審理時具結證稱：伊
        在車禍現場之異議人所駕駛車輛上並未發現任何死者之
        血跡或其他身體上之物品或衣物（見本院卷第 107頁）
        等語明確，顯與車牌號碼XNP -159號重型機車之駕駛人
        謝河彬所受上開嚴重傷勢不相吻合，足見異議人上開自
        用小客車受損，係因撞擊該部倒地機車所造成，至其所
        駕駛之自用小客車於上開時、地是否有直接撞擊車牌號
        碼XNP -159號重型機車之駕駛人謝河彬致死即屬可疑。
  （五）按汽車駕駛人駕駛汽車不依規定保持前、後車距離，處
        新臺幣六百元以上一千二百元以下罰鍰；違反道路交通
        安全規則，因而肇事致人死亡，吊銷其駕駛執照，道路
        交通管理處罰條例第五十八條第一款及同條例第六十一
        條第一項第四款固有明文。然汽車駕駛人駕駛汽車應保
        持前、後車距離，係指駕駛車輛應與前車應保持隨時可
        以煞停之距離而言。準此，本件車牌號碼XNP -159號重
        型機車於異議人駕車抵達現場時，早已倒地多時，業如
        上述，其顯已非屬正常行進中之車輛，是異議人自無上
        開規定所指之不依規定保持前、後車距離違規行為無誤
        。至異議人另因超速行駛之違規行為，經嘉義縣警察局
        以嘉縣警交字第 L00000000號舉發「限速50公里，警訊
        筆錄70公里，超速20公里」交通違規，並經異議人繳納
        罰鍰結案等情，固有該舉發單影本（見監理卷）及本院
        公務電話紀錄（見本院卷第75頁）各乙份在卷可憑，然
        依死者所受傷勢、異議人所駕駛車輛受損情形及所遺留
        跡證以觀，尚難認定異議人曾撞擊車牌號碼XNP -159號
        重型機車之駕駛人謝河彬致死，業如上述，是亦難認異
        議人有何違反道路交通安全規則，因而肇事致人死亡之
        行為甚明。
五、綜上所述，本件異議人堅決否認上開違規之事實，依卷內證
    據亦無從使本院確信受處分人確有原處分所指違規行為，即
    應為有利於異議人之認定，始符上開證據裁判原則。準此，
    原處分機關上開嘉監義裁字第裁76-L00000000號處分，遽予
    裁罰，即有未洽。故本件異議為有理由，應由本院將原處分
    撤銷，改諭知受處分人不罰，以資適法。
六、據上論斷，應依道路交通案件處理辦法第二十條，裁定如主
    文。
中    華    民    國    97    年     2    月    29    日
                  交通法庭  法  官  曾宏揚
上列正本證明與原本無異。
如不服本裁定，應於裁定送達後5日內向本院提出抗告狀（應附
繕本）。
中    華    民    國    97    年     2    月    29    日
                            書記官  陳慶昀


司法院資訊處製作；財團法人民間司法改革基金會備份。
